臺灣高等法院花蓮分院刑事判決　　　　　　　　　　　　九十三年度上訴字第七號
　　上　訴　人　臺灣臺東地方法院檢察署檢察官
　　被　　　告　乙○○
　　指定辯護人　甲○○律師
右列上訴人因被告違反毒品危害防制條例案件，不服臺灣台東地方法院九十二年度重
訴字第一號中華民國九十二年十二月二日第一審判決( 起訴案號：臺灣台東地方法院
檢察署九十一年度偵字第一一一一號），提起上訴，本院判決如左：
    主  文
上訴駁回。
    事  實
一、乙○○明知海洛因、安非他命分別係政府列管之第一級毒品、第二級毒品，不得
    非法持有、販賣，竟意圖營利，分別基於販賣第一級毒品之犯意及第二級毒品之
    概括犯意，販賣第一級毒品予劉俊宏及第二級毒品予鍾國賢：
（一）乙○○前於臺灣臺東看守所附設勒戒處所觀察勒戒時與劉俊宏（施用第一級毒
      品部分，業經原審另案判決確定）認識，乙○○曾向劉俊宏表示日後若有需要
      毒品，可以電話聯絡向其購買，俟劉俊宏於臺灣岩灣技能訓練所（下稱岩灣技
      訓所）擔任替代役男時，因一時毒癮難耐，遂於民國（下同）九十年十二月十
      六日晚上九時許，持0000000000號行動電話，撥打乙○○所有00
      00000000號行動電話，向其購買毒品，乙○○應允後，旋於同日晚上
      十時二十分許，騎機車抵達上開技訓所大門，以電話聯絡劉俊宏出所後，以新
      臺幣（下同）六百元之代價，販賣第一級毒品海洛因一小包（淨重○‧一二公
      克）及注射針筒乙支予劉俊宏，劉俊宏即將上開毒品及針筒藏放在其右腳布鞋
      內，惟因行跡可疑，為大門勤務人員王寵弼發覺，遂於劉俊宏入內返所時，通
      知當日戒護科代理科員涂智欽，當場在其右腳所穿鞋內查獲上開毒品一包（淨
      重○‧一二公克）及注射針筒一支。
（二）乙○○與鍾國賢（施用第二級毒品部分，業經原審另案判決確定）係於臺東縣
      臺東市彼得堡遊藝場認識，其得知乙○○有販賣甲基安非他命，遂自九十一年
      二月間起至同年三月下旬止，以其住處之電話（○八九）三二○五四二號，撥
      打乙○○所有0000000000號行動電話，聯絡購買毒品事宜，雙方談
      妥後，由乙○○攜帶毒品前往鍾國賢位於臺東縣臺東市○○街三號之住處，以
      每○‧四公克一千元之代價，先後販賣第二級毒品甲基安非他命予鍾國賢二次
      ，價格分別為一千元及一千五百元。嗣因鍾國賢欲北上，為避免途中遭警查獲
      毒品，乃於九十一年三月二十一日下午四時許，前往臺東縣臺東市○○路與中
      華路路口之統一便利商店，將其所購得之毒品甲基安非他命以二小包之包裝（
      合計淨重一點三二公克）放置在包裹內，填寫寄件人姓名「陳光正」、收件人
      姓名「玟子」，以宅急便之方式運送，使人不易察覺，惟因負責運送之臺東縣
      臺東市○○路二十號統一宅急便臺東分公司員工發現上開包裹無法運送，且經
      聯絡後實際上並無前揭寄件人及收件人，十分可疑，該公司經理丘雋猷即於同
      年三月二十三日下午六時三十分許，報警處理，竟發現上開包裹內有甲基安非
      他命二小包（合計淨重一‧三二公克），臺東縣警察局刑警隊員警並於同年月
      二十九日下午六時十五分許，見鍾國賢至上開便利商店欲領取前開包裹，始因
      而循線查獲上情。
二、案經臺東縣警察局移請臺灣臺東地方法院檢察署檢察官偵查起訴。
    理  由
一、訊據被告乙○○固坦承(1)有於右揭時地販賣第一級毒品海洛因予劉俊宏後，並曾
    騎車前往岩灣技訓所，在該所大門口旁交付劉俊宏注射針筒一支，及(2)曾與鍾國
    賢聯絡毒品交易事宜，並曾先後交付毒品予鍾國賢二次等情不諱，惟矢口否認有
    何販賣第二級毒品之犯行，辯稱：伊與鍾國賢係合資購買毒品云云。
二、關於被告販賣第一級毒品部分：
    查被告如何販賣第一級毒品海洛因予劉俊宏乙節，業據被告於本院坦承不諱，核
    與證人劉俊宏於警詢證稱：「（該被查獲持有注射針筒及一小包毒品是於何時？
    向何人購得的？購得價格多少？）是在二十一時四十分左右打行動電話0000
    000000，打給ＥＴ，價格新台幣六百元。」、「他（指被告）曾告訴我出
    去後如果要買毒品可打該電話即可買到。」、「ＥＴ是昨（十六日）日二十二時
    許用0000000000手機打我的行動電話說，已經到大門（岩灣技訓所）
    了，要我去拿毒品。我就依約前去拿，並把錢交給他」、「他騎機車在大門左側
    ，並未下車，他將毒品交給我後就走了，我將毒品放在右腳鞋內就回所。」等語
    相符，且綽號「ＥＴ」之人即為被告乙情，亦據其於警詢中指認口卡片及偵查中
    指認本人無訛，此有警詢筆錄及九十一年八月十九日偵訊筆錄可參，而證人劉俊
    宏向被告購買取得毒品後旋遭岩灣技訓所人員查獲持有第一級毒品之事實，亦經
    當時擔任岩灣技訓所之大門勤務人員王寵弼及該所主任管理員（當時為戒護科代
    理科員）涂智欽分別於偵查中、原審結證屬實。又扣案之白色粉末一小包（淨重
    零點一二公克），經送請法務部調查局鑑定結果，係海洛因，亦有該局九十一年
    二月八日調科壹字第二六○○○○一七○號鑑定通知書一紙在卷可稽，至證人劉
    俊宏雖於原審改稱其被查獲之毒品係報到當日自行從家裡攜帶進所，並非向被告
    所購買云云，惟依證人劉俊宏證稱：「（日期？藏放在何處？）日期我忘記了，
    我放在皮包裡面，皮包我一直帶在身上，我沒有吸食，因為當時沒有針筒。」、
    「（針筒放在何處？）針筒我放在腳底，再把鞋子穿起來，因為針筒很細，我穿
    的是布鞋。」、「（你進所的時候，你是否有被搜身？）有的，但是沒有搜到。
    」、「（你是否一直將海洛英放在皮包中，並放置在身上？）是的。」、「（你
    返所的時候，管理員搜身時，在你身上何處查獲毒品？）在我腳底查獲的。」等
    語，觀其所述藏放位置，若係屬實，則其甫行返所報到，並將毒品藏匿於身上之
    皮包，而未曾遭人查獲，顯見該處足以隱匿，何以其在報到翌日與被告見面之後
    ，毒品卻立即改藏在其腳底下，而反於其向來之習慣？次者，證人劉俊宏被查獲
    之時間正值深夜，任何人均不得擅自外出，且不論何時，入所之際，均應由該所
    人員檢查出入人員之身體及隨身攜帶之物件，此情亦經證人涂智欽證述在卷，證
    人劉俊宏為該所之替代役男，對此自無法諉為不知，其擅於深夜外出，已違反規
    定，返所之際又要面臨身體檢查，豈有可能自陷危險而將毒品，置放身上，反而
    容易被人查獲？原審再質以證人劉俊宏又證稱：「我本來是要叫被告帶我出去施
    打，‧‧我在所內是在放皮包內，出去時，我是拿在手上，返所時，才藏在腳底
    的。」等語，然按諸常情，海洛因係政府加強查緝之毒品，一般人均藏之唯恐不
    及，施用之際才將之取出，本件若係證人劉俊宏自行攜帶外出施用，自應盡速覓
    妥地點施用後返所，以免引起注意，怎可能一出上開技訓所大門，即公然將毒品
    拿在手上招搖，又大費周章將之藏於腳底？綜上疑點，足徵證人劉俊宏上述之證
    詞，係互相矛盾；再參以證人劉俊宏復證稱當時係將毒品與注射針筒放置在同一
    腳底，且針筒在上，毒品在下等語，衡之一般生活經驗，上開物品若非係同時藏
    放，當無以如此隱匿之方式，放置於同一處所，則被告既自承交付注射針筒一支
    予證人劉俊宏，應亦同時交付上開毒品，至為灼然，是證人劉俊宏證稱被告僅交
    付針筒一支云云，無非避重就輕迴護被告之詞，不足採信。此外，尚有通聯紀錄
    一份附卷足憑。是其此部分犯行，堪予認定。
三、關於被告販賣第二級毒品部分：
（一）被告如何販賣第二級毒品甲基安非他命予鍾國賢乙節，亦據證人鍾國賢於警詢
      證稱：「我所吸食、持有之第二級毒品安非他命是向綽號「阿弟」之乙○○所
      購買的，我是自九十年二月二十六日左右，以我家中之000-000000
      號電話打給他所持有之0000000000號行動電話，聯絡後他會到我現
      住地拿錢，拿到錢後，他就會去拿毒品來給我‧‧一千元約可購得零點四公克
      安非他命。」、「（你向乙○○購買安非他命最後一次是於何時、何地？）最
      後一次是九十一年三月十九日二十時許在我住的台東市○○街前交易的。」等
      語，核與被告迭於偵查中及原審調查時所供其於九十一年二月份、三月份共計
      交付二次第二級毒品甲基安非他命予鍾國賢等語相符，至證人鍾國賢雖曾於警
     詢中證稱向被告購買十餘次安非他命乙節，惟其嗣於原審均證稱共計購買二次
      ，金額分別為一千元及一千五百元等語，故此部分應為有利於被告之認定，以
      販賣二次為準，金額共計二千五百元，為對被告有利；又證人鍾國賢為警查獲
      後，經警於九十一年三月二十九日五上七時二十分許採集尿液，送檢驗結果，
      呈甲基安非他命陽性反應，有臺東縣衛生局煙毒麻醉藥品類委託檢驗結果通知
      書一紙在卷可稽，且扣案之白色結晶物二小包（一包淨重零點二五公克、一包
      淨重一點零七公克，合計淨重零點三二公克），經送請法務部調查局鑑定結果
      ，係甲基安非他命，有該局九十一年十二月二十四日調科壹字第○九一○○八
      二三○○○號鑑定通知書一紙附卷足憑，此外，並經證人即統一宅急便臺東分
      公司經理丘雋由於警詢證述無訛，復有通聯紀錄一份、宅急便會計聯影本一紙
      、監視器錄影帶之翻拍照片影本四張在卷可佐。
（二）證人鍾國賢雖於原審改證稱其係與被告打電動玩具時，被告邀其合資購買，其
      二人才一起騎機車去買云云，然觀之被告與證人鍾國賢之通聯紀錄，雙方聯絡
      之方式，均係由被告撥打證人鍾國賢住處之電話，顯見其二人並非因在遊藝場
      打電動玩具臨時決定要合資購買毒品，否則其等何須以電話聯絡，直接相約即
      可；且毒品交易涉及犯罪，販賣毒品之刑責甚重，衡情均由買賣雙方親自交易
      ，越少人知悉越好，倘若透過他人為之，則被警查獲之風險更大，且徒留不法
      證據，證人鍾國賢自八十二年間起，即有多次施用麻醉藥品及第二級毒品之前
      科，此觀其前案紀錄表可知，其對上情豈有不知，縱使購買毒品，亦無須找人
      同行，而增加被發覺之危險；況證人鍾國賢每次所購買之數量稀少、金額不大
      ，顯無需集資始得購買或需有他人陪同在旁監督之情事；再者，證人鍾國賢又
      證稱因伊不認識販毒者，才與被告合資購買等語，惟按一般毒品交易習慣，販
      毒者一向以綽號與人聯繫，買者往往亦無需知其真實姓名或年籍資料，則證人
      鍾國賢竟「因為」不認識販毒之人，而委託被告共同前往購買毒品，此顯與前
      開一般經驗法則有違，而且，彼等二人共同購買毒品之次數不止一次，證人鍾
      國賢倘若需用毒品，豈會每次均要被告陪同，此亦難令人置信，顯見證人鍾國
      賢在原審所為之證述，係臨訟杜撰，事後迴護被告之詞。
（三）又依證人鍾國賢所述：「（錢如何算？）第一次一人出一千元，第二次一人出
      一千五百元。」等語，而被告則辯稱：「（各出多少錢？）第一次一千元，第
      二次一千五百元。」、「（兩次各買多少安非他命？）第一次零點四或零點五
      公克，第二次零點六或零點七公克。」等語，互核其二人所述，其等共計合資
      購買二次，第一次共出資二千元，買到零點四或零點五公克之毒品，第二次共
      出資三千元，亦僅買到零點六或零點七公克；再佐以證人鍾國賢於原審調查時
      亦證稱：「（每次用量多少？）一次約一千元的量，約零點三到零點五公克。
      」等語，其一人平時施用之份量即需一千元之價格，而與被告共同購買時，相
      同之金額，卻只買到一半之份量，其竟無任何意見，還數度與被告合資購買，
      證人鍾國賢並非智能障礙之人，豈會同意自損權益？益徵證人鍾國賢於原審所
      為之證詞，顯屬虛妄，要係附和被告之說詞，委無足採。
（四）再訊之被告於警詢中辯稱其與鍾國賢有口角糾紛云云，又於原審調查時先辯稱
      鍾國賢有他自己的藥頭，如果鍾國賢說實話，出去會被打，才故意誣陷伊云云
      ，又辯稱係伊欠錢不還，鍾國賢才這樣說云云，辯解之內容前後不一，則被告
      與鍾國賢之間是否確有恩怨，顯有疑議，縱使被告上開所述屬實，渠等之間亦
      非深仇大恨，證人鍾國賢不至於以販賣毒品之重罪攀誣被告，是認證人鍾國賢
      與警詢中所述，難認有何故意誣陷被告之嫌，應堪以採信。被告此部分之犯行
      ，亦可認定。
四、末按，販賣毒品係違法行為，非可公然為之，亦無公定之價格，無論瓶裝或紙包
    ，均可任意分裝增減分量，而每次買賣之價差，亦隨時依雙方資力、關係之深淺
    、需求之數量、來源是否充裕、販賣者是否渴求資金、查緝是否嚴緊、購買者被
    查獲時供述購買對象之可能性之風險評估等，而異其標準，非可一概而論，販賣
    之利得除經坦承及價量俱臻明確外，委難察得實情，販賣之人從價差或量差中牟
    利方式雖異，但其圖利之非法販賣行為則一，販賣海洛因、甲基安非他命等行為
    ，事涉重典，苟無利潤可圖，被告殊無任意將海洛因及甲基安非他命讓與他人之
    可能，且被告與劉俊宏、鍾國賢並非親人或好友，而就其交易之過程觀之，並無
    原價轉讓之可能，顯見被告係販賣海洛因、甲基安非他命圖利。是以，本案雖對
    被告之實際得利數額若干無法確定，然仍無解於其販賣海洛因之犯行。
五、查海洛因係毒品危害防制條例第二條第二項第一款所規定之第一級毒品；安非他
    命則為同條項第二款所稱之第二級毒品，依法均不得持有、販賣。核被告所為，
    係犯毒品危害防制條例第四條第一項、第二項之販賣第一級、第二級毒品罪。其
    持有毒品海洛因或甲基安非他命之低度行為，應各被販賣各該毒品之高度行為所
    吸收，均不另論罪。又被告前開二次販賣甲基安非他命之犯行，時間緊接，方法
    相同，所犯係構成要件相同之罪名，顯係基於概括之犯意反覆為之，應依刑法第
    五十六條連續犯之規定，論以一罪，並加重其刑。被告所犯上開二罪，其犯意各
    別，行為互殊，應予分論併罰。再被告所犯販賣第一級毒品罪，法定刑為死刑或
    無期徒刑，然因其被警查獲販賣海洛因之次數僅有一次，且數量極少（淨重僅零
    點一二公克），販賣所得款項亦僅六百元，顯與一般走私毒品或長期販毒之所謂
    毒販大、中盤商有所不同，犯罪情節尚非重大，如予量處最輕本刑無期徒刑，依
    其情節，尚屬情輕法重，參照大法官會議釋字第二六三號解釋之意旨及最高法院
    九十年台上字第六三八二號判決，依刑法第五十九條規定，酌量減輕其刑，以符
    罪刑相當之原則，原審因依上開法條及刑法第十一條前段，第五十六條等規定再
 審酌被告販賣毒品，不僅危害他人之身體健康，更肇致鉅大之社會成本，及其犯
    罪之動機、目的、手段、販賣毒品之次數、所得之款項、犯罪後已坦承犯行，等
    一切情狀，分別量處如原判決主文所示之刑，並定應執行刑為有期徒刑十二年。
    又被告販賣第一級毒品海洛因予劉俊宏，得款六百元，另販賣第二級毒品予鍾國
    賢二次，得款共計二千五百元，均應依毒品危害防制條例第十九條第一項之規定
    宣告沒收，如全部或一部不能沒收時，以其財產抵償之。至扣案之海洛因一小包
    （淨重零點一二公克）及注射針筒一支、甲基安非他命二小包（合計淨重一點三
    二公克），分別在證人劉俊宏、鍾國賢處查獲，因彼二人均涉施用第二級毒品案
    件，業經原審另案判決確定（劉俊宏部分，九十一年度訴字第一二八號；鍾國賢
    部分，九十一年度易字第二四○號），查獲之毒品及注射針筒分屬其二人所有，
    業由其二人所涉施用毒品案件另為銷燬及沒收之諭知，是以，上開第一級、第二
    級毒品及注射針筒一支自均不於本件另為沒收之諭知，認事用法，尚無不合。檢
    察官之上訴意旨謂被告販賣之海洛因毒品數量甚微且犯罪所得無多，但其主觀之
    惡性則非常嚴重，是被告犯罪之情狀，當難認為已經符合刑法第五十九條所謂可
    憫恕之要件。原審就被告販賣第一級毒品部分之犯行，引用刑法第五十九條之規
    定減輕其刑，是否妥適，似仍有斟酌餘地，另就被告連續販賣第二級毒品部分，
    又僅量處幾近法定最低刑處之七年二月有期徒刑，量刑是否妥適，亦有再加詳酌
    之必要云云；然查：本件被告販賣第一級毒品僅有一次，金額為六百元，如科以
    法定最低度刑之無期徒刑，顯有情輕法重之情形，縱非客觀上足以引起一般同情
    ，惟經考量其犯罪情狀結果及被告於本院中已坦承犯行，知所悔悟，原審適用刑
    法第五十九條規定酌減其刑，亦應無悖於社會防衛之刑法機能（最高法院九十年
    度台上字第六三八二號判決參照），是檢察官之上訴，核無理由，應予駁回。
據上論斷，應依刑事訴訟法第三百六十八條，判決如主文。
本案經檢察官黃怡君到庭執行職務。
中      華      民      國    九十三    年      三      月      三      日
                                審判長法官  吳  鴻  章
                                      法官  張  健  河
                                      法官  黃  永  祥
右正本證明與原本無異。
如不服本判決，應於判決送達後十日內向本院提出上訴狀。其未述理由者，並應於
提出上訴狀後十日內向本院補提理由狀(須附繕本)。
                                    書記官  吳  家  瑩
中      華      民      國    九十三    年      三      月      三      日
